臺灣臺北地方法院交通事件裁定　　　　96年度交聲字第1117號
受 處分 人　甲○
原處分機關　臺北市交通事件裁決所
上列受處分人甲○因違反道路交通管理處罰條例案件，對於原處
分機關中華民國96年9 月27日所為之處分（原處分案號：北市裁
二字第裁22-AEV730227號及22-AEV730228號）聲明異議，本院裁
定如下：
    主  文
異議均駁回。
    理  由
一、按道路交通管理處罰條例（下稱條例）所稱之汽車，依條例
    第3條第8款規定包括機器腳踏車；而汽車駕駛人，行經有燈
    光號誌管制之交岔路口紅燈右轉行為者，處新台幣（下同）
    600元以上1,800元以下罰鍰；又汽車駕駛人，駕駛汽車有違
    反條例之行為，經交通勤務警察或依法令執行交通稽查任務
    人員制止時，不聽制止或拒絕停車接受稽查而逃逸者，除按
    各該條規定處罰外，處3,000元以上6,000元以下罰鍰，條例
    第53條第2項、第60條第1項分別定有明文。
二、本件受處分人甲○所有車號AUZ-492 號之重機車 (下稱違規
    車輛)，於民國96年4月4日19時10分，在臺北市○○路○段，
    經台北市政府警察局松山分局 (下稱舉發機關) 掣單分別舉
    發「駕車行經有燈光號誌管制之交岔路口紅燈右轉行為」及
    「違反處罰條例之行為，拒絕接受停車稽查而逃逸」之違規
    ，經原處分機關依違反條例第53條第2項、第60條第1項規定
    ，合計科處罰鍰3,600元。另按條例第7條之2第4項規定略以
    ，逕行舉發案件以汽車所有人為被通知人製單舉發，本案逕
    行舉發案件係以汽車所有人為受處分人；又查條例第63條記
    點處分係針對汽車駕駛人，故本案不援引該規定對受處分人
    另記違規點數，附此說明，有臺北市交通事件裁決所北市裁
    二字第裁22-AEV730227號及22-AEV730228號裁決書2 紙在卷
    可稽。
三、異議意旨略以：受處分人係身心障礙肢殘人士，從未行經逕
    告地點，且久未騎乘機車，係於監理站換照時始覺查上揭違
    規舉發之情形，並即刻提出申訴，然舉發機關之函覆內容卻
    僅以官樣文章加罪於人。受處分人陳稱其雖願意繳納罰鍰，
    惟認舉發機關處理交通違規事件應據現場實證而為舉發，以
    免因冤枉情事，滋生紛擾、難平民怨等語。經查：
  (一)按警員之舉發交通違規，是條例所規定之職權行使，且該
      行使有立法機關之授權。而闖紅燈等違規行為之取締，依
      其違規行為本質，本多係在瞬間發生，通常多委由當場執
      行取締違規公務員之認識與判斷，且必須為立即之取締作
      為，此為達成維持交通秩序目的所必要，且依條例之規定
      ，此種立即性之舉發違規，多依警員之認知、判斷已足，
      並無須另具其他積極佐證如目擊證人或拍攝照片等，始構
      成處分要件之規定。此係因執行職務之公務員，通常多具
      有一定之考選資格與專業訓練，且其執法之對象係不特定
      之大眾，故其立場經立法機關推定，應具有客觀、中正與
      公平之特質，而無故意偏頗之虞，是此種逕由公務員所為
      之事實認定，除非有其他積極證據，足資認定公務員於執
      行職務時，有故意或過失侵害人民權利之情形，或處分本
      身有重大明顯之瑕疵而應予撤銷者外，否則本於行政目的
      達成之必要與公權力之尊重、公信力之維持，司法機關通
      常亦多予尊重，並儘力維持，以秉持行政、司法相互合作
      、制衡之原理，共同維護國家機能之正常運行。
  (二)其次，依卷附舉發機關96年9月3日函覆原處分機關及受處
      分人之函文內容說明「受處分人之違規車輛於96年4月4日
      19時10分，沿八德路4段295巷行駛（北往南）至八德路逕
      自右轉往西方向（當時號誌為紅燈）行駛，違反條例第53
      條第2 項之規定，為本局執勤員警發現，當場欲攔停舉發
      時，駕駛人無視員警攔停逕自駛離，往東興路駛去（南往
      北），員警依該車車型、車號、顏色等資料查詢，另依條
      例第60條第1 項規定予以舉發並無不當」，舉發機關於舉
      發前確有記下違規車輛之車型、車號、顏色，且按查詢程
      序確認違規車輛後始行舉發，其已盡相當之注意與審慎態
      度後始為舉發，經核並無瑕疵，且其錯誤之可能性甚低。
      又受處分人本人縱未騎乘違規車輛，惟本件違規情形，既
      係因駕駛人騎乘違規車輛紅燈右轉，且不服從稽查而逃逸
      ，舉發機關對機車所有人逕行舉發，受處分人即汽車所有
      人即應於應到案日期前告知原處分機關車輛之實際使用人
      ；詎受處分人於到案時並未告知原處分機關該車輛違規當
      時之實際使用人，原處分機關依條例第7條之2第1項第1款
      、第4款、第4項之規定，對車輛所有人加以處罰，即非無
      據。審酌上情，舉發機關非以當場舉發而採逕行舉發，於
      法尚非未合，受處分人異議狀所陳，仍無可採。是以縱本
      件實際駕駛人係另有其人，亦不影響本件之裁罰。受處分
      人雖自稱久未騎乘機車，且自90年起即未再行經東區等語
      ；然未能舉證以實其說，其舉證責任未盡，所辯即難以遽
      採。
  (三)審酌闖越紅燈之違規行為，其發生時間甚短，一般而言，
      除該路口適設有固定式交通違規自動採證照相儀器外，殊
      難有其他採證方式，本件既無任何足資證明警員有捏造事
      實、違法取締之情事，則執勤警員本其維護交通秩序、安
      全職責所為之舉發，自應受到合法、正確之推定。受處分
      人辯稱其未到違規地點，惟並未能提出任何證據以供本院
      調查，其所辯無從遽予採信。舉發機關認定受處分人所有
      之違規車輛確有違規紅燈右轉，不服稽查逃逸之行為，較
      堪採信，是受處分人所為辯解，殊不足採。本件事證明確
      ，受處分人上揭違規行為，堪以認定，應依法處罰。
四、綜上所述，受處分人上開所辯，均無足採。從而，原處分機
    關依條例第53條第2項裁處600元罰鍰（紅燈右轉部分）；又
    依條例第60條第1項裁處罰鍰3,000元（拒絕停車接受稽查而
    逃逸部分），經核於法均無不合。本件受處分人之異議為無
    理由，均應予駁回。
五、依道路交通案件處理辦法第19條，裁定如主文。
中　　華　　民　　國　　96　　年　　10　　月　　9 　　日
　　　　　　　　　交通法庭法　官　呂政燁
上正本證明與原本無異。
如不服本裁定，應於裁定送達後5日內向本院提出抗告狀。
                          書記官  劉俊源
中　　華　　民　　國　　96　　年　　10　　月　　9 　　日
